【裁判字號】    92,交聲,1512
【裁判日期】    921210
【裁判案由】    違反道路交通管理處罰條例聲明異議
【裁判全文】
臺灣臺北地方法院交通事件裁定                  九十二年度交聲字第一五一二號
      原處分機關  臺北市交通事件裁決所
      受處分人    甲○○  男  四十九歲（民國四十三年七月二十日生）
右列受處分人因違反道路交通管理處罰條例案件，對於臺北市交通事件裁決所九十二
年十一月二十七日所為之處分（原處分案號：臺北市政府交通局北市交停字第1A0000
000、1A0000000、1A0000000號），聲明異議，本院裁定如左：
    主    文
原處分撤銷。
甲○○不罰。
    理    由
一、按汽車駕駛人停車時，於身心障礙專用停車位違規停車者，處新臺幣六百元以上
    一千二百元以下罰鍰，道路交通管理處罰條例第五十六條第一項第十款定有明文
    ；次按公共停車場應保留百分之二比例做為身心障礙者專用停車位，車位未滿五
    十個之公共停車場，至少應保留一個身心障礙者專用停車位。非領有專用停車位
    識別證明之身心障礙者或其家屬，不得違規佔用，前項身心障礙者專用停車位之
    管機關會同交通、營建等相關單位定之，身心障礙者保護法第四十八條亦有明文
    可參。由上開規定可知，領有專用停車位識別證之身心障礙者，即有使用身心障
    礙專用停車位之權，否則即屬違規佔用。
二、本件受處分人即異議人甲○○駕駛ＵＸ—三六四七號自小客車於九十二年十月十
    五日十二時四十六分許、九十二年十月十六日十二時五十七分許、九十二年十月
    十七日十三時四十分許，在臺北市洛陽停車場，經臺北市停車管理處舉發於身心
    障礙專用停車位違規停車，受處分人提出申訴，原處分機關仍認違規事實明確，
    依道路交通管理處罰條例上開規定，裁處罰鍰各新台幣（下同）一千二百元，共
    三千六百元，受處分人不服提出異議，異議意旨略以：本人所有之上開自用小客
    車長期固定停放在臺北市洛陽停車場二樓身心障礙專用停車位，且將身心障礙停
    車卡貼於擋風玻璃左側。九十二年十月十五日至十七日三天，受處分人未曾至停
    車現場，不知身心障礙停車卡已因日曬而掉落駕駛座旁，受處分人確實持有身心
    障礙停車卡，且屬無心之過，為此提出本件異議等語。
三、受處分人固不否認有於右開時地停放該自小客車，及當時身心障礙專用停車位識
    別證未黏貼於該車擋風玻璃之事實，然查：
  (一)本件受處分人確實領有中華民國身心障礙手冊及專用停車位識別證等情，此據受
    處分人提出該殘障手冊及專用停車位識別證影本為憑，可以採信。觀之該殘障手
    冊背面記載車號ＵＸ—三六四七號，及專用停車位識別證背面載有受處分人姓名
    ，正面有效期限至九十五年八月三十一日止等情，參以首開說明，受處分人非無
    使用身心障礙專用停車位之權限。臺北市停車管理處舉發本件違規是否合法，已
    非無疑。
  (二)臺北市停車管理處雖於九十二年十月二十四日以北市停四字第０九二三六三六０
    ０００號書函，及九十二年十一月二十四日以北市停四字第０九二三六九八四四
    ００號函發文受處分人，內載：「‧‧查身心障礙者專用停車位設置管理辦法第
    九條規定：使用身心障礙者專用停車位者，應將專用停車識別證置於汽車擋風玻
    璃明顯處，以供查核驗證。案經原值勤人員證實，當時該車並無黏貼身心障礙者
    專用停車位識別證於汽車擋風玻璃明顯處，遂予以採證舉發」等語。按使用身心
    障礙者專用停車位者，除掛有專用牌照之車輛外，應將專用停車位識別證置於汽
    車擋風玻璃明顯處或黏貼於機車車首，以供查核檢驗，身心障礙者專用停車位設
    置管理辦法第九條固有明文規定，然該條規定係為交通或停車管理行政機關便於
    管理身心障礙者專用停車位而設，並不因違反該條規定，即剝奪領有身心障礙專
    用停車識別證者使用身心障礙者專用停車位之權利；又參以前述身心障礙者保護
    法第四十八條：「非領有專用停車位識別證明之身心障礙者或其家屬，不得違規
    佔用」、「前項身心障礙者專用停車位之‧‧『違規佔用之罰則』等由中央主管
    機關會同交通、營建等相關單位定之」等規定，則道路交通管理處罰條例第五十
    六條第一項第十款所規定之「身心障礙專用停車位違規停車者」之罰則，解釋上
    應限於違規佔用之情形，即針對未領有身心障礙者專用停車識別證，而使用身心
    障礙者專用停車位者而言，至於未依規定將專用停車識別證置於擋風玻璃明顯處
    ，雖有違反上開身心障礙者專用停車位設置管理辦法第九條規定，然能否逕以道
    路交通管理處罰條例第五十六條第一項第十款規定相繩，實有疑義。
  (三)次按人民違反法律上之義務而應受行政罰之行為，法律無特別規定時，雖不以出
    於故意為必要，仍須以過失為其責任條件，司法院大法官釋字第二七五號著有解
    釋可資參酌。退步言之，本件受處分人既領有中華民國身心障礙手冊及專用停車
    位識別證如前述，則受處分人辯稱：係因長期黏貼於擋風玻璃，受日曬而掉落等
    情，衡情未必為虛構，而受處分人亦已於交通違規案件陳述書記載：「茲因長期
    黏貼於前擋風玻璃左下側，故受太陽晒後，不慎掉落於座位下」等語，此有該陳
    述書附卷可參，原處分機關未就此等影響受處分人責任條件之事實加以查明，即
    逕予裁決，亦有未合。
四、綜上所述，本件原處分機關以上開事實，援引道路交通管理處罰條例上開規定加
    以裁罰，尚有未合，本件異議為有理由，應由本院將原處分撤銷，改諭知受處分
    人不罰，以期適法。
五、據上論斷，應依道路交通案件處理辦法第二十條前段，裁定如主文。
中      華      民      國    九十二    年     十二     月      十      日
                                    臺灣臺北地方法院交通法庭
                                        法  官  高偉文
右正本證明與原本無異
如不服本裁定應於送達後五日內向本院提出抗告狀
                                        書記官  張華瓊
中      華      民      國    九十二    年     十二     月      十五    日


司法院資訊處製作；財團法人民間司法改革基金會備份。
